【裁判字號】    89,簡上,293
【裁判日期】    900629
【裁判案由】    勞動基準法
【裁判全文】
臺灣臺北地方法院刑事判決                        八十九年度簡上字第二九三號
    上  訴  人  乙○○
    即  被  告
右列上訴人即被告因為反勞動基準法案件，不服本院臺北簡易庭八十九年度北簡字第
一四二五號中華民國八十九年六月十五日所為第一審判決（聲請簡易判決處刑書案號
：臺灣臺北地方法院檢察署八十九年度偵字第八三八八號），提起上訴，本院管轄之
第二審合議庭判決如左：
    主  文
上訴駁回。
乙○○緩刑貳年。
    事  實
一、乙○○係臺北市○○街五二號地下二樓「正輝食品行」（即福岡日本料理店）之
    負責人，因主張其所僱用在上址擔任外場收銀員之勞工丙○○在工作期間短收新
    台幣（下同）五萬一千六百八十五元及在網路上散發不當言論致該店遭萬國百貨
    事業股份有限公司（下稱「萬國公司」）撤櫃所受之損失，認應由丙○○負責，
    此事雙方猶有爭議，乙○○竟於民國八十九年三月七日，在上址發放八十九年二
    月份薪資時，非法扣取該勞工丙○○於八十九年一月十八日至二月十八日應得之
    部分薪資八千五百元，作為賠償其所受損害之費用。
二、案經台北市政府移送臺灣臺北地方法院檢察署檢察官聲請簡易判決處刑。
    理  由
一、右開事實，迭據上訴人即被告乙○○於臺北市政府勞工局勞動檢查處談話時及偵
    查中供承不諱，核與勞工丙○○於臺北市政府勞工局申訴及本院調查中供述情節
    相符，被告嗣於本院調查中辯稱：伊與丙○○及其母親達成協議扣抵部分薪資做
    為賠償云云，惟查：證人丙○○及其母親丁○○於本院調查時均證稱：「被告原
    先不願發放全額共計二萬八千五百元之薪水，嗣後僅同意發給二萬元，伊等不得
    已才向勞工局申訴」等語（見本院九十年五月十七日訊問筆錄），核與被告所聲
    請傳喚之證人甲○○到庭證稱：「有聽到被害人與被告爭吵，被告認為外場收銀
    機內營業所得遭竊乙事，應由被害人負責，被害人不同意，乃找其母親出面商談
    ，被告嗣後同意給予被害人兩萬元薪資」等情大致相符（同上訊問筆錄），證人
    甲○○雖另附和被告稱：雙方曾就扣抵薪資作為賠償被告損失乙事達成協議云云
    ，然為被害人丙○○及其母親所否認，被告亦不諱言無從提出任何書面資料可資
    為證，是其所辯，無非事後卸責之詞，不足採信。按雇主不得預扣工資作為違約
    金或損害賠償費用，勞動基準法第二十六條定有明文，而該規定所謂之預扣，固
    指損害尚未發生（即日後是否發生不確定者而言），資方不得扣留一定數額之工
    資，作為日後發生不測之損害求償之保障者而言。惟損害已發生，亦須資方就其
    所受損害及損害金額均為勞工所不爭執，始允由資方以其損害金額與勞工之工資
    相抵銷。查本件被告主張其所僱用之勞工丙○○工作期間短收五萬一千六百八十
    五元，及在網路上散發不當言論致該店遭萬國公司撤櫃至該店所受損害，認應由
    勞工丙○○負責，賠償其損失，為勞工丙○○所爭執，業據丙○○於本院調查時
    證述在卷，且有臺北市政府勞工局八十九年三月四日公務電話紀錄乙份附於偵查
    卷第八頁可稽，又正輝食品行因逕予扣留勞工丙○○之薪資八千五百元，經台北
    市政府通知限期提供匯款單據或丙○○領訖證明，逾期即依法處分，亦有台北市
    政府八十九年三月十四日府勞二字第八九０一三六八九一０號函在卷足憑。依此
    ，勞方既不予認賠被告所指遭受之損害，自當透過訴訟方式向勞方丙○○求償，
    在尚未確認前，雇主自無權逕扣勞工工資。又被告於偵查及本院調查中既直承店
    內營收係被其他員工偷竊，卻未報警處理，被害人雖然主要在櫃臺工作，但有時
    候仍要離開櫃臺換錢、幫忙拿碗筷等語（見偵查卷第十三頁反面、本院九十年五
    月十七日訊問筆錄），是被告雖然擔任外場收銀工作，就被告營收所受損失，究
    係被害人故意或過失行為所造成，未經訴訟確認，被告即予扣抵被害人之工資，
    與法即有不合。本件雙方既就被告上述所受損失責任歸屬各執一詞，當不能即由
    被告逕自勞工之薪水中為扣款行為，至為明確。
二、被告乙○○係正輝食品行（即福岡日本料理店）之負責人，為被告所自承，而被
    告所經營之餐飲業，自八十七年十二月三十一日指定為適用勞動基準法之行業，
    有台北市政府勞工局九十年五月一日北市勞二字第九０二一五二九０００號函可
    稽，因此被告係勞工丙○○之僱主，被告在勞工有否過失，責任尚未釐清，猶有
    爭議之際，逕自扣取其勞工丙○○之薪資，顯與勞動基準法第二十六條規定不合
    。核被告所為，係違反勞動基準法第二十六條之規定，應依同法第七十八條規定
    處罰。
三、原審以被告罪證明確，因予適用勞動基準法第七十八條、第二十六條、刑法第十
    一條前段（原審漏引）、第四十二條第二項、罰金罰鍰提高標準條例第二條，科
    處罰金一萬五千元，並諭知罰金如易服勞役之折算標準，認事用法核無違誤，所
    處之刑亦屬適當，被告上訴意旨，仍執前詞，以勞工丙○○自願將薪資作為賠償
    並無不妥，指摘原判決不當云云，顯非有理由，其所辯不足採信，上訴為無理由
    ，應予駁回。
四、被告未曾受有期徒刑以上刑之宣告，有臺灣高等法院被告全國前案紀錄表可按，
    本件被告因一時失慮觸法，且事後已允諾給付被害勞工丙○○積欠薪資，有本院
    九十年五月十七日訊問筆錄可參，經此科刑教訓應能知所警惕信無再犯之虞，所
    宣告之刑以暫不執行為適當，併予宣告緩刑二年，以啟自新。
據上論斷，應依刑事訴訟法第四百五十五條之一第一項、第三項、第三百六十八條，
刑法第七十四條第一款，判決如主文。
本案經檢察官張熙懷到庭執行職務
中      華      民      國    九十      年      六      月    二十九    日
                                      臺灣臺北地方法院刑事第八庭
                                          審判長法  官  王淑滿
                                                法  官  李宜娟
                                                法  官  胡宏文
右正本證明與原本無異。
本件不得上訴。
                                                書記官  劉穗筠
中      華      民      國    九十      年      七      月二     日


司法院資訊處製作；財團法人民間司法改革基金會備份。
